【裁判字號】    91,訴,495
【裁判日期】    921117
【裁判案由】    廢棄物清理法
【裁判全文】
臺灣士林地方法院刑事判決                          九十一年度訴字第四九五號
    公  訴  人  臺灣士林地方法院檢察署檢察官
    被      告  戊○○
右列被告因違反廢棄物清理法案件，經檢察官提起公訴（九十一年度偵字第八一四九
號），本院判決如左：
    主  文
戊○○共同未依廢棄物清理法規定領有廢棄物清除、處理許可文件，從事廢棄物清除
，處有期徒刑壹年貳月，緩刑肆年。
    事  實
一、戊○○於民國九十一年八月間受僱乙○○，擔任曳引車司機，負責駕駛車牌號碼
    ○六三－ＧＣ號曳引車運載工程用機具。緣辛○○（由本院另行審結）因自己所
    有坐落台北縣汐止市○○○段第二三號之土地可供堆置廢棄物，並透過友人己○○介紹得知黃盟雄有廢土一批欲加以棄置，且乙○○有曳引車可供載運，辛○○
    遂與黃盟雄及乙○○共同約定，由辛○○以每車收取新臺幣（下同）一千元為代
    價，提供自己所有之上開土地，供黃盟雄另以每車一千元之代價，委由乙○○提
    供曳引車及司機，將原堆放在台北市○○區○○路附近某砂石場內，約有近十餘
    車數量（每車以載運十三立方公尺計），均參雜廢棄土、破布、垃圾之一般廢棄
    物，載運至上開土地棄置。謀議既定，於九十一年八月五日下午六時許，戊○○
    明知自己與乙○○未依廢棄物清理法第四十一條第一項規定，向廢棄物清除、處
    理之地方主管機關臺北縣政府申請核發廢棄物清除、處理之許可證或核備文件，
    均不得從事廢棄物之清除業務，且渠等亦未依九十一年七月二十九日內政部發布
    之營建事業廢棄物再利用管理辦法第二條第二款規定，設立經政府機關登記有案
    得作為「再利用機構」之工商廠場，仍與乙○○、黃盟雄（均未據提起公訴）共
    同基於清除廢棄物之犯意聯絡，由戊○○依乙○○之指示，於翌日（即九十一年
    八月六日）凌晨某時，駕駛上開○六三－ＧＣ號曳引車前往前揭黃盟雄指定之台
    北市○○區○○路附近某砂石場內，載得一般事業廢棄物後，由辛○○指引，運
    送至辛○○所有之前開土地傾倒，嗣於同日凌晨一時二十分許，戊○○正欲傾倒
    第二車之一般廢棄物之際，為巡邏員警當場查獲。
二、案經台北縣政府警察局汐止分局報告臺灣士林地方法院檢察署檢察官偵查起訴。
    理  由
一、認定犯罪事實所根據之證據及理由
(一)被告戊○○於本院審理時供承：伊受僱於乙○○駕駛曳引車，於九十一年八月五
    日下午六時許，明知與乙○○均明知未依廢棄物清理法第四十一條第一項規定，
    向廢棄物清除、處理之地方主管機關臺北縣政府申請核發廢棄物清除、處理之許
    可證或核備文件，仍接受乙○○之指示，於翌日（即九十一年八月六日）凌晨某
    時，駕駛○六三－ＧＣ號曳引車前往台北市○○區○○路附近某砂石場載運土壤
    ，抵達時，見有約十餘車之土壤堆置該處（因每車約可載運十三立方公尺），乙○○指示伊將土壤全數清運完畢，伊載得土壤後，旋即運往汐止市，並由辛○○
    指引傾倒在台北縣汐止市○○○段第二三號之土地，嗣於同日凌晨一時二十分許
    ，正欲傾倒第二車時，為警當場查獲等情。
(二)證人乙○○於本院調查時證述：戊○○係伊僱用的司機，九十一年八月五日下午
    二、三時，黃盟雄及辛○○委託伊將內湖的廢土載運至辛○○在汐止的土地，伊
    以一車收一千元而允諾後，當日晚間便指示戊○○去內湖載土等語明確。（見本
    院九十二年五月十九日訊問筆錄）
(三)證人己○○於本院調查時證稱：黃盟雄向伊表示有一批土要倒，伊便告知黃盟雄
    其友人辛○○有一塊土地可供傾倒等語（見本院九十二年六月九日訊問筆錄）。
(四)證人即查獲員警庚○○、丙○○一致證述：於前揭案發時、地，當場查獲被告戊○○駕駛曳引車傾倒廢棄物。（見本院九十一年十一月十八日訊問筆錄）
(五)共同被告辛○○於本院調查時，供承於前揭時、地，經由己○○介紹，以每車一
    千元為代價，提供自己土地供黃盟雄傾倒廢棄物，並由乙○○指示其所僱用之司
    機即被告戊○○駕駛曳引車加以載運，嗣於傾倒廢土時為警查獲之事實。
(六)證人即台北縣環境保護局人員丁○○、甲○○一致證述：渠等於九十一年八月六
    日上午八、九時許，因接獲台北縣警察局汐止分局通知，前往本案查獲地點，並
    在現場查得一輛曳引車，車斗傾斜，車上還有尚未傾倒完畢之廢棄物，包括廢土
    、破布、廢木材及廢水管，因該等廢土內夾雜其他東西，不能當作一般廢土，而
    屬於一般事業廢棄物，如廢土丟棄在棄土場，屬於資源回收，如果任意棄置，則
    當作廢棄物，且本件棄土並未經過環保局許可等情一致在卷。（見本院九十一年
    十月二十一日訊問筆錄）
(七)臺北縣政府環境保護局稽查記錄二份及查獲現場照片十二幀，證明本案查獲被告
    戊○○及辛○○之經過及被告傾倒廢棄物之事實。
(八)代保管單一紙，證明案發時查獲並扣得車牌號碼○六三－ＧＣ一輛之事實。
(九)上開證人證詞、共同被告所供及證物互參一致。
二、對被告辯解，本院判斷：
    被告雖否認明知其所載運物品為廢棄物，辯稱：伊以為只是去載一般土壤，且砂
    石場內燈光昏暗，因此載土當時並未察覺廢土內摻夾有垃圾、破布等廢棄物，至
    被警查獲後，始知悉所載運為一般廢棄物云云。惟查，本案查獲被告載運之廢棄
    物，由外觀上，即可得知係由土壤及大量石頭、廢棄木材、破布、垃圾組成，有
    卷附照片附卷可憑（附於偵卷第二十六頁），被告雖以砂石場內燈光昏暗乙情置
    辯，然依被告坦承在砂石場內裝載土壤上車時，挖土機有燈光照射前方，且伊當
    時有要挖土機司機「堆少一點，不要一直壓」等情，顯見被告當時確有在旁監督
    將土壤載運至曳引車之過程，且應可藉由挖土機前方燈光之照射而知悉自己係載
    運摻有大量垃圾之廢土甚明，況被告如係從事一般合法之清運工作，何需如本案
    選擇於深夜凌晨時分加以從事，以掩人耳目？是被告否認於案發時已知悉自己係
    載運廢棄物之辯，要屬臨訟卸責之詞，不足採信。
三、論罪科刑：
(一)按為有效清除、處理廢棄物，改善環境衛生，維護國民健康，公民營廢棄物清除
    、處理機構，必須具備一定之條件、具備自有設施、設置專業技術人員等（詳見
    事業廢棄物貯存清除處理方法及設施標準），始得向主管機關申請核發公民營廢
    棄物清除處理機構許可文件，修正前廢棄物清理法第二十條及修正後第四十一條
    第一項、第四十二條均有相同意旨之規定。此項立法目的，在於限定符合法定申
    請許可條件之專業機構始得從事廢棄物處理行為，並非容許一般欠缺專業能力之
    人擅自無照處理廢棄物。無論修正前之該法第二十二條第二項第四款或修正後第
    四十六條第一項第四款前段均設有處罰擅自貯存、清除、處理廢棄物行為之規定
    ，所指依規定領有許可文件，為阻卻違法之事由一節，非謂該款僅以公民營業者
    作為處罰對象，而應認對於任何人均受其規範，否則一般人擅自清除、處理廢棄
    物，無法處罰，當違本法為改善環境衛生、維護國民健康之旨（參見最高法院八
    十九年度台上字第四八一四號、臺灣高等法院九十年度上訴字第一二四五號判決
    要旨）。準此，被告非公民營廢棄物清除、處理機構，仍為廢棄物清理法第四十
    六條第一項第四款處罰之對象甚明。次按廢棄物清理法第四十六條第一項第四款
    所規定之犯罪構成要件行為，計有「貯存」、「清除」及「處理」三者，其中所
    謂「貯存」，指一般廢棄物於清除、處理前，放置於特定地點或貯存容器、設施
    內之行為，「清除」則指一般廢棄物之收集、運輸行為，至「處理」則包含(1)中
    間處理：指一般廢棄物在最終處置前，以物理、化學、生物、熱處理、堆肥或其
    他處理方法，改變其物理、化學、生物特性或成分，達成分離、減積、去毒、固
    化或安定之行為。(2)最終處置：指將一般廢棄物以安定掩埋、衛生掩埋或封閉掩
    埋之行為。(3)再利用：一般廢棄物做為原料、材料、燃料、填土或其他經中央主
    管機關及目的事業主管機關認定之用途行為，有行政院環境保護署發布之「一般
    廢棄物貯存清除處理方法及設施標準」可資參酌，是被告未向主管機關申請核發
    公民營廢棄物清除處理許可文件，即擅自受僱乙○○載運廢棄物之運輸行為，揆
    諸前開說明並依事業廢棄物貯存清除處理方法及設施標準第二條第二款之規定，
    屬「清除」廢棄物之行為，係犯廢棄物清理法第四十六條第一項第四款之未領有
    許可文件從事廢棄物清除罪。被告就前揭從事廢棄物清除犯行與乙○○、黃盟雄
    間，具有犯意之聯絡及行為之分擔，應論以共同正犯，至己○○僅係居間將黃盟
    雄欲傾倒廢棄物之事告知乙○○，尚難認定其有以自己犯罪之意思，參與犯行，
    進而以前揭被告犯行之共犯論處，又起訴書雖未論以上開被告與乙○○、黃盟雄
    間之共同正犯關係，惟業據公訴人於本院審理時補充更正，併此敘明。又被告所
    犯未領有許可文件從事廢棄物清除、處理罪，觀諸同法第二十條之規定，本係以
    經營廢棄物之清除、處理業務為其要件，則其罪質本具有反覆實施同一行為之特
    性，故被告九十一年八月六日凌晨多次運送行為，應包括於一個從事廢棄物清除
    業務行為之概念中，應僅成立一罪，尚無刑法第五十六條連續犯規定之適用，附
    此敘明。
(二)爰審酌被告戊○○並無違反廢棄物清理法之前科，有臺灣高等法院被告全國前案
    紀錄表在卷可憑，素行尚可，及其犯罪之動機、目的、手段、所生之危害、傾倒
    廢棄物之數量，犯後態度等一切情狀，量處如主文所示之刑，以資懲儆。又被告
    戊○○於七十三年間，雖曾因犯竊盜罪，受有期徒刑以上刑之執行完畢，亦有上
    開臺灣高等法院被告全國前案紀錄表在卷可稽，惟於上開刑之執行完畢後五年內
    ，未曾受有期徒刑以上刑之宣告，因一時失慮，致罹刑典，經此刑之宣告後，應
    知警惕而無再犯之虞，並綜核其個人及家庭環境各情，本院因認暫不執行其刑為
    當，予以宣告緩刑四年，用啟自新。
四、適用法律依據：
(一)程序法：刑事訴訟法第二百九十九條第一項前段。
(二)實體法：廢棄物清理法第四十六條第一項第四款，刑法第二十八條、第七十四條
            第二款。
五、共同被告辛○○部分，由本院另行審結。
六、乙○○（民國○○○年○月○○○日生，身分證統一編號：Ｚ00000000
    0號）及黃盟雄等二人涉嫌違反廢棄物清理法犯行，應由檢察官另行偵查。
本案經檢察官張紜瑋到庭執行職務。
中      華      民      國    九十二    年     十一     月     十七     日
                                    臺灣士林地方法院刑事第三庭
                                        審判長法  官  雷  雯  華
                                              法  官  李  育  仁
                                              法  官  吳  祚  丞
右正本證明與原本無異。
如不服本件判決，得自判決送達之日起十日內，向本院提起上訴。
                                              書記官  林  立  原
中      華      民      國    九十二    年     十一     月     十九     日
附錄本判決論罪科刑依據之法條：
廢棄物清理法第四十六條第一項第四款
  有下列情形之一者，處一年以上五年以下有期徒刑，得併科新臺幣三百萬元以下罰
  金：
  四、未依第四十一條第一項規定領有廢棄物清除、處理許可文件，從事廢棄物貯存
    、清除、處理，或未依廢棄物清除、處理許可文件內容貯存、清除、處理廢棄物
    。


司法院資訊處製作；財團法人民間司法改革基金會備份。
